臺灣高等法院民事判決
109年度重上字第126號
上  訴  人  
即被上訴人  郭中一  


訴訟代理人  陳貽男律師
被上訴人即  
上  訴  人  熊雪竹  

訴訟代理人  季佩芃律師
複 代理 人  鍾奇維  

被 上訴 人  國軍退除役官兵輔導委員會臺北市榮民服務處(即
            熊榮祿之遺產管理人)

法定代理人  池玉蘭  
訴訟代理人  蔡睿霖  
            柯勝義律師

上列當事人間清償債務事件，兩造對於中華民國108年12月30日
臺灣臺北地方法院107年度重訴字第281號第一審判決各自提起上
訴，上訴人郭中一並為聲明之擴張及訴之部分撤回，本院於110
年1月5日言詞辯論終結，判決如下：
    主      文
原判決(除確定部分外)關於駁回上訴人甲○○後開第二項請求部分
，暨訴訟費用(除確定部分外)之裁判均廢棄。
上開廢棄部分，上訴人乙○○應於繼承熊榮祿遺產範圍內，再給付
上訴人甲○○新臺幣捌仟捌佰參拾參元，被上訴人國軍退除役官兵
輔導委員會臺北市榮民服務處應於管理熊榮祿遺產範圍內，再給
付甲○○新臺幣捌仟捌佰參拾參元，及均自民國一百零八年一月十
八日起至清償日止按年息百分之五計算之利息；乙○○或國軍退除
役官兵輔導委員會臺北市榮民服務處任何一人為部分或全部給付
，就其給付範圍，另一人免除給付義務。
兩造其餘之上訴均駁回。
被上訴人國軍退除役官兵輔導委員會臺北市榮民服務處應於管理
熊榮祿遺產範圍內，就原審所命給付本金部分及上開第二項命再
給付本金部分，應再給付自民國一百零七年二月二日起至一百零
八年一月十七日止，按年息百分之五計算之利息。
上訴人甲○○其餘擴張之訴駁回。
第一、二審訴訟費用(除確定部分外)，關於上訴人甲○○上訴及擴
張之訴部分，由上訴人甲○○負擔百分之九十五，餘由上訴人乙○○
及被上訴人國軍退除役官兵輔導委員會臺北市榮民服務處負擔。
關於上訴人乙○○上訴部分，由上訴人乙○○負擔。
    事實及理由
壹、程序方面：
一、按臺灣地區人民與大陸地區人民間之民事事件，除本條例另
    有規定外，適用臺灣地區之法律，臺灣地區與大陸地區人民
    關係條例第41條第1項定有明文。本件上訴人即被上訴人甲○
    ○（下稱甲○○）為臺灣地區人民，主張其基於委任、無因管
    理等法律關係，為被上訴人即上訴人乙○○(逕稱姓名)之父熊
    榮祿（下稱熊榮祿）支付外勞、醫療、喪葬及其他等費用，
    乙○○為熊榮祿之繼承人，係大陸地區人民，應就上開費用負
    償還責任。參諸前開規定，自應適用臺灣地區之法律，合先
    敘明。
二、再按，在第二審為訴之變更或追加，非經他造同意，不得為
    之。但擴張或減縮應受判決事項之聲明者，不在此限。又不
    變更訴訟標的，而補充或更正事實上或法律上之陳述者，非
    為訴之變更或追加。民事訴訟法第446條第1項、第255條第1
    項第3款、第256條分別定有明文。查甲○○於原審請求給付新
    臺幣（下同）3,114萬3,656元，及自民國108年1月18日起至
    清償日止之法定遲延利息，嗣於本院將利息擴張自105年6月
    29日起算（本院卷第39頁），核屬擴張應受判決事項之聲明
    ，依首揭規定，應予准許。另就熊榮祿簽發之本票即原判決
    附表(下稱附表)編號126部分，甲○○撤回起訴(本院卷第438
    至439頁)，不在本件審理範圍，併予敘明。
貳、實體方面：
一、甲○○主張：伊之父郭淦傑與熊榮祿為同鄉與軍中同袍，熊榮
    祿生前與伊情同父子，並由伊照顧，伊代為支付如附表所示
    之醫療費、醫療用品費、殯葬費、安養費(含外勞費、就業
    安定費、健保費、介紹費)等，於105年3月12日熊榮祿住院
    前係基於熊榮祿之委任、該日起至同年6月29日止之各項支
    出則基於無因管理而支出。熊榮祿於105年6月29日死亡，因
    在台無親人，亦由伊基於無因管理處理後事，支付如附表所
    示之喪葬費用。伊自得依民法第172條、第176條第1項、第5
    28條、第546條及繼承規定，請求返還上開費用。而被上訴
    人國軍退除役官兵輔導委員會臺北市榮民服務處（即熊榮祿
    之遺產管理人，下稱榮民服務處，與乙○○合稱被上訴人）為
    熊榮祿之遺產管理人，乙○○係熊榮祿之法定繼承人，自應就
    附表所示之費用(不含編號126本票部分)負償還責任。爰依
    上開規定，請求榮民服務處、乙○○分別於管理、繼承熊榮祿
    遺產範圍內給付上訴人114萬3,656元，及自105年6月29日起
    至清償日止，按年息5%計算利息。如任一人為給付，就其給
    付範圍，另一人免給付義務。
二、榮民服務處與乙○○對上訴人之主張，則各為以下陳述及抗辯
    ：
　㈠榮民服務處部分：熊榮祿於105年3月12日急診入院前均行動
    自如，且財務狀況甚佳，無由甲○○代為支付醫療費用、看護
    費用之必要；且熊榮祿於105年6月2日後無洗腎情形，自無
    另僱用看護之需要；又附表編號57至108部分之費用非屬必
    要費用，編號38至56費用部分及105年4月至7月11日就業安
    定費，縱屬甲○○代為繳納應由熊榮祿遺產支付，伊主張與甲
    ○○於105年3月15日取得熊榮祿之現金2萬8,213元抵銷。另喪
    葬費用除編號33部分不爭執，其餘除與伊合作廠商之費用相
    距甚遠，或業經兩造協調由遺產支應，亦難認為有益或必要
    費用等語置辯。
　㈡乙○○部分：甲○○就其支付之費用多未清楚交代始末，且無法
    說明與熊榮祿有關及必要性；另兩造已就殯葬事宜協調交由
    伊負責，費用由遺產支應，甲○○任以自己經營之葬儀社舉辦
    法事，請求之費用難認有益或必要，自不得主張無因管理等
    語置辯。
三、原審判命榮民服務處、乙○○應各給付甲○○18萬5,104元，及
    均自108年1月18日起至清償日止，按年息5%計算之利息，如
    其中一人為部分或全部給付，就其給付範圍內，另一人免除
    給付義務。並駁回甲○○其餘之訴。
　　甲○○就其敗訴部分一部提起上訴，並擴張聲明：
  ㈠原判決關於駁回甲○○後開之訴部分廢棄。
  ㈡上開廢棄部分：
　　⒈榮民服務處應於管理熊榮祿遺產範圍內，再給付甲○○95萬8
      ,552元，及自105年6月29日起至清償日止按年息5%計算之
      利息。
　　⒉乙○○應於繼承熊榮祿遺產範圍內，再給付甲○○95萬8,552元
      ，及自105年6月29日起至清償日止按年息5%計算之利息。
　　⒊榮民服務處或乙○○任何一人為部分或全部給付，就其給付
      範圍，另一人免除給付義務。　　
　㈢願供擔保，請准宣告假執行。
　　乙○○及榮民服務處均答辯聲明：
　㈠甲○○之上訴及擴張之訴均駁回。
　㈡如受不利判決，請准供擔保宣告免為假執行。
　　乙○○並就其敗訴部分提起上訴，聲明：
　㈠原判決不利於乙○○部分廢棄。
　㈡上開廢棄部分，甲○○在第一審之訴駁回。
　　甲○○答辯聲明：駁回乙○○之上訴。
四、兩造不爭執事項（本院卷第175至176頁，並由本院依相關卷
    證為部分文字修正）：
  ㈠甲○○與熊榮祿曾簽訂外國人聘僱與管理委託書，議定如熊榮
    祿因不可抗力之事由致無法履行就業服務法所課予雇主之管
    理義務時，甲○○同意接續處理熊榮祿所聘僱之家庭外籍看護
    工在我國期間之聘僱管理事宜（原審卷一第82頁）。
  ㈡甲○○於105年3月15日在三軍總醫院取走熊榮祿財物代管清單
    內之物品（內容如原審卷一第167頁），其中含現金2萬8,21
    3元及存摺8本、鑰匙1支等。
  ㈢熊榮祿於105年3月31日經三軍總醫院醫師實施氣切手術後失
    去說話的功能，於同年4月27日住呼吸照護病房，同年5月25
    日意識清楚，情緒平靜，可配合治療活動並可點頭搖頭或利
    用嘴型回應問題（病歷卷第789、790、791頁）。
  ㈣熊榮祿於105年6月29日病逝，生前實際設籍並居住於臺北市○
    ○區○○路000巷○00號（如意退舍）。乙○○為熊榮祿之法定繼
    承人，於105年3月25日至31日、同年5月14日至25日、同年7
    月2日至9日在臺灣。
  ㈤105年7月6日治喪會議紀錄，載明熊榮祿大體由甲○○接運至第
    二殯儀館，暫厝272號冰櫃，並在A區1-2號設置小靈堂祭拜
    。結論並載明熊榮祿之善後事宜，由乙○○切結自辦，並於公
    祭後10日內，將火化證明書儀式過程照片25張及費用單據繳
    回榮民服務處臺北榮服處結案；喪葬費用於25萬元額度內辦
    理（原審卷一第35-36頁），並已撥付25萬元與乙○○，甲○○
    於該會議表示於7月4日將熊榮祿存摺交由榮民服務處點收（
    原審卷一第205頁），點收時乙○○在場。
  ㈥勞動部108年9月16日函：103年7月22日核發雇主甲○○聘僱TUT
    IK於台北市○○區○○路000巷○00號址，從事家庭看護工作之聘
    僱許可（被照顧者：熊榮祿），聘僱期間自103年7月10日至
    105年7月7日（原審卷二第277頁）。
  ㈦甲○○為菁逸國際禮儀有限公司負責人。
  ㈧就原審判准附表編號38-46、48-49、52之交通費用2,300元
　　，及編號71、108之醫療費用1,765元部分不爭執（本院卷第
    129、187至188頁）
五、甲○○主張依熊榮祿委任或因無因管理代為支付醫療費、醫療
    用品費、喪葬費用及安養費等，榮民服務處、乙○○分別為熊
    榮祿之遺產管理人、繼承人，自應負清償責任；榮民服務處
    及乙○○均否認，並以前詞置辯。茲就兩造之爭點及本院之判
    斷，分述如下：
  ㈠甲○○依無因管理及委任法律關係，請求如附表所示醫療費、
    醫療用品費、安養費及喪葬費等，有無理由？金額若干？
　⒈按稱委任者，謂當事人約定，一方委託他方處理事務，他方
    允為處理之契約；受任人因處理委任事務，支出之必要費用
    ，委任人應償還之，並付自支出時起之利息。受任人因處理
    委任事務，負擔必要債務者，得請求委任人代其清償，未至
    清償期者，得請求委任人提出相當擔保。受任人處理委任事
    務，因非可歸責於自己之事由，致受損害者，得向委任人請
    求賠償。前項損害之發生，如別有應負責任之人時，委任人
    對於該應負責者，有求償權，民法第528條、第546條定有明
    文。次按未受委任，並無義務，而為他人管理事務者，其管
    理應依本人明示或可得推知之意思，以有利於本人之方法為
    之；管理人違反本人明示或可得推知之意思，而為事務之管
    理者，對於因其管理所生之損害，雖無過失，亦應負賠償之
    責。前項之規定，如其管理係為本人盡公益上之義務，或為
    其履行法定扶養義務，或本人之意思違反公共秩序善良風俗
    者，不適用之；管理事務，利於本人，並不違反本人明示或
    可得推知之意思者，管理人為本人支出必要或有益之費用，
    或負擔債務，或受損害時，得請求本人償還其費用及自支出
    時起之利息，或清償其所負擔之債務，或賠償其損害。第17
    4條第2項規定之情形，管理人管理事務，雖違反本人之意思
    ，仍有前項之請求權，民法第172條、第174條、第176條亦
    分別定有明文。
  ⒉甲○○主張代墊醫療費部分：
  ⑴附表編號1-7、9、14-30、124-125，即105年3月12日前（不
    含105年3月12日）熊榮祿支出醫療費部分：查，甲○○固提出
    附表編號1-7、9、14-30、124-125之醫療單據為憑(原審司
    促卷第7-14、16、21-38、79頁)，惟甲○○於105年3月15日自
    三軍總醫院取走熊榮祿財物代管清單內之物品，其中包含鑰
    匙1支，甲○○於105年7月4日交還給榮民服務處保管之物品，
    比105年3月15日從三軍總醫院急診室護理站取走代管的物品
    ，多出了5本存摺、護照、台胞證，此有三軍總醫院點交紀
    錄及切結書在卷可稽（原審卷一第167、205頁），是被上訴
    人抗辯甲○○因得自由出入熊榮祿住處而取得上開單據，尚非
    無稽；再斟酌熊榮祿於亡故時，經榮民服務處清點熊榮祿所
    遺金融帳戶有1,411萬6,844元（原審卷二第23頁），顯示其
    經濟能力極佳，並無需他人代為墊付；再榮民服務處主張依
    熊榮祿之提款紀錄與住院紀錄相互對照（原審卷二第24頁）
    ，熊榮祿104年2月23日住院前之2月18日領款10萬元、105年
    2月23日住院前於105年2月1日領款8萬元、100年6月20日出
    院後2日之6月22日領款3萬元、6月30日領款7萬900元；102
    年11月4日出院當日領款7萬元、11月5日再領5萬元，有相關
    交易明細及取款憑條在卷足佐(原審卷一第84頁、卷二第47-
    49、67頁)，堪以採信，實無由在經濟能力甚佳情況下，由
    甲○○代熊榮祿支付，況縱甲○○代墊，積欠多年至病故均未返
    還分毫，亦與前述住院、出院之提款不合。況甲○○亦就被上
    訴人所提之取款憑條自承此為熊榮祿個人理財行為（原審卷
    二第87頁）、熊榮祿身體好時存摺等文件是由熊榮祿自己保
    管、攜帶，102年2月至105年2月共提款744萬元係其個人作
    為，熊榮祿本身有在玩股票等語（原審卷一第45頁反面），
    熊榮祿提領款遠超出醫療所需；且依護理紀錄所載，熊榮祿
    於105年3月12日自行赴三軍總醫院急診住院時意識清楚，身
    上亦帶有存摺8本及2萬8,213元現金，顯示熊榮祿對個人財
    物自行保管、處理，若斯時熊榮祿如確有委任甲○○，大可直
    接致電甲○○逕為交付，無待甲○○於105年3月15日在加護病房
    吵鬧後，方在社工等協助並清點下，於熊榮祿知情允許狀況
    下交付醫院代管清單內之物品（包含存摺8本、鑰匙1支及現
    金2萬8,213元）予甲○○（病歷卷第472頁），甲○○復未就委
    任之事實提出舉證，基此，均難認105年3月12日熊榮祿急診
    住院前有委任甲○○代為支付附表編號1-7、9、14-30、124-1
    25之醫療費用。
  ⑵附表編號8、10，即105年3月12日（含當日）後熊榮祿支出醫
    療費用部分：甲○○主張代為支付此部分費用，並提出相關醫
    療單據為憑(原審司促卷第15、17頁)，經核金額並無不符，
    又護理紀錄顯示，熊榮祿於105年3月12日急診住院後，病情
    急轉直下，105年3月15日23時30分護理紀錄上載「另因病患
    帶入卡其色背心（內含貴重物品，如金融卡、現金、存款簿
    等等）及歷年住院資料原班內與社工師雙人核對物品後原預
    計送至監察官室保管但郭先生（按即甲○○）表示想帶回，基
    於不是親屬無法答應，郭先生因此不悅於護理站咆哮及拍照
    ，故聯絡夜護協調後因病患清醒，詢問由郭先生帶回」（病
    歷卷第472頁），且自護理紀錄中亦無乙○○來臺探視熊榮祿
    時，表達反對之意，熊榮祿亦無就甲○○取走相關財物之事為
    反對，是應認此部分醫療費用，甲○○並不違反熊榮祿明示或
    可得而知之意思，且有利於熊榮祿之方法為處理事務，此部
    分合計6萬7,370元，而榮民服務處就此亦不爭執(本院卷第1
    29頁)，應予准許。
  ⑶附表編號12-13、30-1，即105年3月12日後熊榮祿支出看護費
    用及其他部分：編號12住院看護費用，甲○○先主張是長照中
    心病房費用（原審卷一第46頁），嗣主張係熊榮祿住呼吸照
    顧中心，醫院要求另請看護等語，然看護費用之證明，係健
    安管理企業社之統一發票(原審司促卷第19頁)，並非醫院憑
    證，亦無相關醫囑說明有此必要，況熊榮祿已有外籍看護(
    如附表編號119)，甲○○主張所另聘請之看護，有何專業可取
    代原有看護，亦未見甲○○說明雙重看護之迫切性，何況發票
    開立之時間為105年6月2日，看護期間係同年6月2日至6月28
    日，與一般事後簽發有別，且熊榮祿係105年4月 27日住呼
    吸病房(如前四㈢)，與上開發票時間不合，甲○○復未提出任
    何證明以實其說，難為有利於甲○○之認定；編號13為申請證
    明書費用，列印時間為105年7月4日(原審司促卷第20頁)、
    編號30-1為收據費用，列印時間為105年7月7日(原審司促卷
    第39頁)，斯時熊榮祿已亡故，甲○○亦未說明申領原因、係
    為管理熊榮祿何種事務所支出，與熊榮祿治喪之關連性，此
    部分主張，核非有據。
  ⑷附表編號57-108即代熊榮祿支出之購買醫療用品、餐費部分
　　：
　　①附表編號71、108有提出銷貨明細表、刷卡單及維康醫療器
      材保健用品加護病房勾選單（原審卷二第183-189頁），
      且勾選單上載抗過敏紙膠、人工皮、濕紙巾、小尿片、紙
      尿褲等，依常情確屬加護病房病人需自費購買之品項，堪
      認甲○○就附表編號71、108之支出合計1,765元，尚屬合理
      。而兩造就此亦不爭執(如四㈧)，應予准許。
　　②附表編號58-59、61、63-70、72-75、77、81-83、85-88、
      90-92、96、101-107，均屬熊榮祿在105年3月12日住院以
      後之支墊，雖屬微風.三總商店街之電子發票，且未逐一
      詳列細項，然銷貨明細表均已載維康醫療用品，有該等電
      子發票證明聯及銷貨明細表可稽(原審司促卷第50-55、57
      -59頁)，堪認熊榮祿住院期間自費所需，合計8,533元(計
      算式為各該編號所載金額欄之金額加總)，此部分應予准
      許。
　　③附表編號76、78-80、84、89部分，即代熊榮祿支出之外籍
      看護膳食費部分：甲○○固提出發票為證(原審司促卷第54
      、55頁)，此等開銷尚無足以憑認係外籍看護餐費之實據
      ，且觀甲○○所提出之單據，編號78-80、84，均為當日11
      點許所消費，縱存有膳食費由熊榮祿負擔之約定，何以同
      時段在味之豐自助餐需有3筆支出，皆與常情不符，洵難
      憑取。
　　④除以上費用外，其餘部分並無細項及數量，甲○○亦未舉診
      斷證明書或醫囑、護理紀錄證明有支出各該項目之必要，
      且編號57部分，亦非維康醫療用品，而為便利商店之發票
      ，上載購買品項為口罩，以當時熊榮祿已病重在加護病房
      ，何以需支出？編號60之內容，實際上非維康醫療用品，
      而是全聯發票，品項為珍珠芭樂、黑人超氟牙膏、澳洲牛
      梅花牛排，與熊榮祿均難認有何關連，要非有據。
　　⑤從而，附表編號71、108合計1,765元，及附表編號58-59
　　　、61、63-70、72-75、77、81-83、85-88、90-92、96、 
      101-107合計8,533元，為有理由，逾此範圍，為無理由。
  ⒊甲○○主張代墊外勞費用部分：
  ⑴依就業服務法第48條第2項規定訂定之雇主聘僱外國人許可及
    管理辦法第43條規定，雇主依勞動契約給付第二類外國人工
    資，應檢附印有中文及該外國人本國文字之薪資明細表，記
    載實領工資、工資計算項目、工資總額、工資給付方式、外
    國人應負擔之全民健康保險費、勞工保險費、所得稅、膳宿
    費、職工福利金、依法院或行政執行機關之扣押命令所扣押
    之金額，或依其他法律規定得自工資逕予扣除之項目及金額
    ，交予該外國人收存，並自行保存5年。雇主應備置及保存
    勞動契約書，經驗證之外國人入國工作費用及工資切結書，
    供主管機關檢查。雇主依第27條第2項規定引進第二類外國
    人者，免備置及保存前項所定之切結書。第一項工資，除外
    國人應負擔之項目及金額外，雇主應全額以現金直接給付第
    二類外國人。但以其他方式給付者，應提供相關證明文件，
    交予外國人收存，並自行保存一份。第一項工資，雇主未全
    額給付者，主管機關得限期令其給付。同辦法第2條規定，
    所謂第二類外國人，係指受聘僱從事就業服務法第46條第1
    項第8款至第11款規定工作之外國人。熊榮祿所聘僱之外籍
    看護，乃屬依就業服務法第46條第1項第9款之家庭幫傭及看
    護工作之外國人，如因雇主入院，外籍看護需到院執行看護
    工作時，所因此支出之交通費，應由雇主負擔。
  ⑵甲○○主張附表編號38-46、48-49、52部分係其代為支出外籍
    看護、乙○○到醫院交通費，查，熊榮祿於105年3月12日起至
    105年5月26日止，共75日，係住內湖三軍總醫院，105年5月
    26日起至105年6月29日止，係住三軍總醫院松山分院，共34
    天，以搭公車自如意新村至內湖三軍總醫院、三軍總醫院松
    山分院，來回一趟以30元計，共109日，為3,270元，甲○○就
    此部分主張共2,300元，並無不合，而兩造就此部分之支出
    亦不爭執(如四㈧)，依前揭規定，應予准許。
  ⒋甲○○主張代墊安養費（即包括外籍看護薪資、就業安定費、
    健保費及介紹費）：
  ⑴外籍看護SUTRANI及MANUCOD部分安養費（即附表編號109-115
    ）：熊榮祿聘僱外籍看護SUTRANI時間為100年5月9日起至10
    1年4月9日止，聘僱外籍看護MANUCOD之時間為103年2月9日
    起至103年3月10日止，依前述105年3月12日熊榮祿入院前，
    其行動自如、意識清楚，個人財物均由其自行保管、理財，
    且甲○○就此部分僅舉編號112之文件為證，其餘附表編號109
    -115均無任何收據可資證明，依前述甲○○自105年3月15日取
    得熊榮祿住處鑰匙後，已得自由進出該處，熊榮祿家產、相
    關文件，自在其管領範圍，被上訴人抗辯甲○○係因此取得編
    號112文件亦非無由；再參證人楊若馨證稱：熊榮祿在台沒
    有親人，外國人聘雇與管理委託書是勞動部規定，等於是要
    繳薪水或是就業安定費就由甲○○出面處理。我是去熊榮祿和
    外勞住的地方收取服務費，收得時候熊榮祿都有在，是甲○○
    拿給我，是誰支付我不知道等語（原審卷二第398頁）；觀
    甲○○與熊榮祿簽訂外國人聘僱與管理委託書（原審卷一第82
    頁），上載「本案因雇主兼為被看護者（甲方）熊榮祿君在
    我國無親屬，且未居住於安養護機構或榮民之家，甲方經行
    政院勞工委員會聘僱家庭外籍看護期間，如因不可抗力之事
    由致無法履行就業服務法所課予雇主之管理義務時，乙方（
    按即甲○○）同意接續處理甲方所聘僱之家庭外籍看護工在我
    國期間之聘僱管理事宜」，係以熊榮祿無法履行管理義務為
    前提，且此為行政規範，並未強制規定相關費用由何人支付
    ，熊榮祿於此時生活能自理、帳戶多金，無由令甲○○支墊不
    還，證人楊若馨亦自承就熊榮祿與甲○○間內部金錢往來情形
    不清楚，尚難僅憑證人前開證述即認定係由甲○○所支付，況
    如確為甲○○所支出，則聘用兩位看護期間，甲○○已累積代墊
    26萬元款項，何以甲○○均未向熊榮祿請求，並於聘僱TUTIK
    時持續再累積40餘萬元，有違常情，且證人楊若馨證稱：10
    0年時，我透過甲○○認識熊榮祿，熊榮祿要請外勞，我就去
    醫院跟熊榮祿談，當時熊榮祿意識清楚，熊榮祿聘僱第一個
    外勞（按即SUTRANI）後有比較好，就說要去大陸，所以就
    把第一個外勞轉出，相隔近2年時間，後來熊榮祿身體不好
    ，又再請一個外勞（按即MANUCOD），因為不太會講中文，
    無法溝通所以轉出，文件費就是仲介費，是甲○○或熊榮祿所
    出，我不知道等語（原審卷二第395-399頁），亦見熊榮祿
    當時就聘僱外籍看護在意溝通，並自行決定，是依甲○○所舉
    ，尚難認熊榮祿有委任甲○○代為支付附表外籍看護SUTRANI
    、MANUCOD部分安養費即編號109-115。
  ⑵外籍看護TUTIK部分（即附表編號116-123）：
  ①依前述熊榮祿於105年3月12日急診住院前行動自如、意識清
    楚，個人財物均由其自行保管、攜帶，且相關繳款單據，亦
    在熊榮祿住家附近之便利超商，此有榮民服務處提出之相關
    位置圖在卷可稽（原審卷二第253頁），堪認105年3月12日
    熊榮祿急診住院前外籍看護TUTIK之安養費（即包括外籍看
    護薪資、就業安定費、健保費及介紹費），均係由熊榮祿所
    自行支付。
  ②附表編號116薪資為105年3月12日前給付之薪資、編號122介
    紹費係於103年7月10日繳納，編號123年假（按即年假未休
    薪資），甲○○僅提出薪資表，並無任何TUTIK簽領此項費用
    之證明，參酌證人楊若馨證稱：熊榮祿聘僱外籍看護之就業
    安定費是寄送到甲○○家，健保費也是寄送單子，就跟就業安
    定費一樣，最後金額由誰負責繳納我不清楚。每次發薪水，
    外勞會通知我去，我去時甲○○在場，甲○○會發現金給外勞，
    由外勞簽名，外勞如果沒有拿到錢會跟我說，他們發薪水我
    會收服務費，服務費是外勞給我的，所以我會在場。薪資表
    放在甲○○處。TUTIK都沒有跟我說有糾紛，且TUTIK也都有給
    我服務費，有時候我會每個月去收服務費，有時候我會累積
    幾個月，我是去熊榮祿和外勞住的地方收，收得時候熊榮祿
    都有在，是甲○○拿給我，是誰支付我不知道。105年3月到10
    5年8月沒有領取服務費的簽名，但我有收到服務費。外勞年
    假未休薪資滿1年才會給。熊榮祿過世後，公司先出轉出的
    函，勞動部函文外勞聘僱到7月7日，就我所知，外勞有留下
    來整理熊榮祿的東西，8月12日才轉出等語（原審卷二第395
    -399頁），則TUTIK領取薪資及如甲○○稱係過年給外勞之費
    用（原審卷二第169頁），亦顯然在熊榮祿105年3月12日急
    診入院前，已由熊榮祿自行支付，是甲○○此部分之請求，不
    應准許。其聲請再傳證人楊若馨及向勞動部查詢，並無必要
    ，附予說明。
  ③TUTIK受熊榮祿聘僱期間自103年7月10日至105年7月7日此為
    兩造所不爭執，而外籍看護之薪水係按月支領，於報到之次
    月隔日即為發薪日，是於105年3月12日熊榮祿急診住院前，
    TUTIK剛於105年3月11日領薪水，如前所述，甲○○代熊榮祿
    支付者應自105年3月12日起至105年7月7日止，TUTIK得支領
    之薪水為7萬3,900元【計算式19,112x3+19,112x26/30＝ 73,
    900，元以下四捨五入】；就業安定費係由勞動部自每三個
    月寄發1次就業安定費繳款單，於次期第2個月25日前，向該
    基金專戶繳納。雇主亦得不計利息提前繳納。雇主聘僱外國
    人之當月日數未滿1個月者，其就業安定費依實際聘僱日數
    計算，觀甲○○所提出之繳費單（原審司促卷第73頁），係限
    105年5月25日前繳交105年1月1日起至105年3月31日止共3個
    月之就業安定費，此於105年3月12日熊榮祿急診住院後，是
    該期就業安定費6,000元因前開熊榮祿無法履行管理義務之
    停止條件已成就，應認是由甲○○代為繳納，105年4月至6月
    之6,000元亦應如此認定，又TUTIK受熊榮祿聘僱至105年7月
    7日止，其就業安定費之繳納，應依實際受聘僱天數計算應
    為452元【計算式：2,000x7/31=452，元以下四捨五入】，
    甲○○代熊榮祿支付之就業安定費應為1萬2,452元【計算式：
    6,000+6,000+452=12,452，元以下四捨五入】；健保費採月
    計費，是自105年3月起至105年7月止之健保費，係由甲○○代
    熊榮祿支付，以雇主每月繳納906元計算，甲○○代熊榮祿繳
    納之健保費為4,530元【計算式：906x5=4,530】，是甲○○主
    張之附表編號119薪資於7萬3,900元、編號120就業安定費於
    1萬2,452元、編號121健保費於4,530元範圍內，榮民服務處
    不爭執(本院卷第129頁)，為有理由，逾此範圍，則無理由
    。
  ㈡105年6月29日熊榮祿身故後之喪葬費部分：
  ⒈乙○○為熊榮祿之法定繼承人，榮民服務處則為法定遺產管理
    人，就熊榮祿亡故後喪葬處理部分，均有合法處理之權限，
    甲○○未受被上訴人之委任，並無義務，而為被上訴人管理熊
    榮祿喪葬事宜，依前揭規定，應有無因管理之法律關係。
  ⒉附表編號33太平間費用部分，此為被上訴人所不爭執，甲○○
    依民法第176條第1項規定，請求償還費用，要屬有據。
  ⒊附表編號31屍體接運車、編號32屍體接運工人、編號34安靈
    用品、編號35師父引魂安靈部分，係熊榮祿亡故當日將遺體
    運至殯儀館及保存等所支出之費用，堪認係屬必要費用，應
    予准許。
  ⒋附表編號36頭七功德、編號37佛堂租借場地部分，甲○○主張
    係為熊榮祿之頭七所舉辦之儀式所支出之費用，且乙○○也有
    參加等語，榮民服務處固抗辯兩造就熊榮祿之喪事處理，已
    於105年7月4日為協調交由乙○○自辦，並由榮民服務處撥款2
    5萬元予乙○○，當時甲○○亦有參與，乙○○就甲○○稱有參加甲○
    ○為熊榮祿所舉辦之儀式等情則表示不確定有無參加，有參
    加頭七法會，非實際付款或主辦者，並未同意甲○○代辦等語
    。查：105年7月6日治喪會議紀錄，結論載明熊榮祿之善後
    事宜，由乙○○切結自辦，並於公祭後10日內，將火化證明書
    儀式過程照片25張及費用單據繳回榮民服務處結案；喪葬費
    用於25萬元額度內辦理之事實，此為兩造所不爭執(如四㈤)
    ，而兩造於105年7月4日之殯葬協調，雖甲○○自承有參與（
    原審卷二第393頁），惟是否確如榮民服務處所稱已達成前
    開如治喪會議紀錄之合意；被上訴人雖稱喪葬部分由乙○○自
    辦，並經由榮民服務處建議委由道明國際殯儀有限公司代辦
    付款（原審卷二第219、267頁），提出道明公司出具之單據
    （含頭七法會）（原審卷二第239、241頁）為憑，然細觀單
    據頭七法會分別於105年7月4日（道明公司）、105年7月5日
    （甲○○）所舉行，乙○○亦無法分辨是否均參加，以熊榮祿亡
    故當時，兩造已就熊榮祿後事包括財物等相關處理事宜多有
    歧見、喪事雜忙，且乙○○僅105年7月2日至9日在台辦理後事
    (如四㈣)，又對臺灣並不熟悉，實難苛責其必然瞭解相關儀
    式與風俗習慣，又頭七法會為對往者熊榮祿之祝福，尚屬有
    益費用，依前揭規定，甲○○請求償還，要屬有據。
  ⒌基上，甲○○依無因管理之法律關係，請求被上訴人償還熊榮
    祿治喪費用即附表編號31-37部分，合計5萬1,000元，要屬
    有據。至於附表編號11之死亡證明，為死者辦理身後之除戶
    、遺產稅及其他必要手續之證明文件，應認有益費用，應予
    准許。合計附表編號11及31-37為5萬1,300元。
　㈢綜上，上訴人請求被上訴人給付如附表「本院准許金額欄」
    各編號之金額合計21萬3,317元外，請求再給付附表編號11
    之300元及編號58-59、61、63-70、72-75、77、81-83、85-
    88、90-92、96、101-107共計8,533元，總計22萬2,150元，
    經與上訴人於105年3月15日取自熊榮祿之2萬8,213元抵銷(
    原審卷二第131頁)，得請求給付19萬3,937元，扣除原審所
    命給付18萬5,104元，尚得請求8,833元(193,937-185,104）
    。
六、末按給付無確定期限者，債務人於債權人得請求給付時，經
    其催告而未為給付，自受催告時起，負遲延責任。其經債權
    人起訴而送達訴狀，或依督促程序送達支付命令，或為其他
    相類之行為者，與催告有同一之效力。遲延之債務，以支付
    金錢為標的者，債權人得請求依法定利率計算之遲延利息。
    應付利息之債務，其利率未經約定，亦無法律可據者，週年
    利率為百分之5，民法第229條第2項、第233條第1項前段、
    第203條分別定有明文。是本件甲○○請求乙○○自108年1月18
    日起(原審卷二第452頁)至清償日止，及擴張請求榮民服務
    處自支付命令送達翌日起即107年2月2日起，均至清償日止
    ，按週年利率5%計算之遲延利息，要屬有據。逾此範圍所擴
    張之利息即非有理，應予駁回。
七、綜上所述，甲○○依民法第172條、第176條第1項、第528條、
    第546條及繼承規定，請求乙○○應於繼承熊榮祿遺產範圍內
    ，給付甲○○193,937元，榮民服務處應於管理熊榮祿遺產範
    圍內，給付甲○○193,937元，及均自108年1月18日起至清償
    日止按年息5%計算之利息；乙○○或榮民服務處任何一人為部
    分或全部給付，就其給付範圍內，另一人免除給付義務等，
    為有理由，應予准許；逾此部分之請求，為無理由，不應准
    許。原審就上開應准許之部分，駁回甲○○8,833元本息請求
    ，甲○○上訴意旨指摘原判決此部分不當，求予廢棄改判，為
    有理由，爰由本院予以廢棄，分別改判如主文第二項所示。
    上開應再給付部分，金額未逾150萬元，本院判決後即告確
    定，故無諭知假執行之必要，原審駁回此部分假執行之聲請
    ，並無不合，均併予敘明。另原審就上開不應准許之部分，
    所為甲○○敗訴，及上開應准許部分所為被上訴人不真正連帶
    給付部分，均核無不合，兩造此部分之上訴，均無理由，應
    分別予以駁回。又兩造雖聲請供擔保，為准、免假執行之聲
    請，惟本件上訴未逾150萬元為不得上訴第三審，於宣判後
    確定，自無為宣告假執行必要，附予說明。又甲○○擴張利息
    之請求，僅就榮民服務處自107年2月2日起算部分有理由，
    應予准許，如主文第四項所示。逾此範圍均無理由，併駁回
    之。
八、本件事證已臻明確，兩造其餘之攻擊或防禦方法及所用之證
    據，經本院斟酌後，認為均不足以影響本判決之結果，爰不
    逐一論列，附此敘明。
九、據上論結，本件甲○○之上訴及擴張之訴均為一部有理由、一
    部無理由，乙○○之上訴為無理由，依民事訴訟法第450條、
    第449條第1項、第79條、第85條第1項，判決如主文。
中　　華　　民　　國　　110 　年　　2 　　月　　9 　　日
                  民事第二十庭  
                      審判長法  官  周祖民
                            法  官  鄭威莉
                            法  官  馬傲霜
正本係照原本作成。
不得上訴。
中  　華　　民　　國　　110   年　　2　　　月　　9　　日
　　　　　　　　　　　　　  書記官  劉文珠